【裁判字號】    92,家抗,8
【裁判日期】    920113
【裁判案由】    指定遺產管理人
【裁判全文】
臺灣高等法院民事裁定  九十二年度家抗字第八號
      抗  告  人  財政部國有財產局台灣北區辦事處
      法定代理人  高志達
右抗告人因台北市立廣慈博愛院聲請指定遺產管理人事件，對於中華民國九十年十一
月二十九日台灣台北地方法院九十一年度財管字第一二四號所為裁定，提起抗告，本
院裁定如左：
      主    文
抗告駁回。
抗告程序費用由抗告人負擔。
      理    由
一、本件聲請人台北市立廣慈博愛院以其院民王春華（民國七年六月八日生），原籍
    河南省開封縣人，於九十一年八月二十八日因病辭世，遺有財產，據戶籍所載，
    並無民法第一千一百三十一條之親屬，台北市立廣慈博愛院為利害關係人，故聲
    請裁定其為王春華之遺產管理人等語。嗣經原法院指摘抗告人為王春華遺產管理
    人。
二、抗告意旨略稱：本件台北市立廣慈博愛院請求指定其為遺產管理人，而王春華所
    遺遺產即現金，已為台北市立廣慈博愛院用以治喪費用，所剩不過一百零二元，
    且台北市立廣慈博愛院亦願擔任其遺產管理人，再指定抗告人為遺產管理人，徒
    增行政程序之浪費云云，求為廢棄原裁定。
三、按台灣地區與大陸地區人民關係條例於民國八十六年五月十四日增定第六十七條
    之一，規定對於被繼承人在台灣地區之遺產事件，其繼承人全部為大陸地區人民
    者，除應適用第六十八條之情形者外，由繼承人、利害關係人或檢察官聲請法院
    指定財政部國有財產局為遺產管理人，管理其遺產。此項規定應係對非訟事件法
    中關於繼承事件之特別規定，如有符合上開條文規定之情形，自不再適用非訟事
    件法關於選任遺產管理人之規定。當事人雖依非訟事件法第七十九條規定，聲請
    選任遺產管理人，其目的無非在聲請法院定被繼承遺產之管理人，法院應逕依上
    開台灣地區與大陸地區人民關係條例之規定，指定財政部國有財產局為遺產管理
    人，不受其聲明之拘束。本件被繼承人王春華，原籍河南省開封縣人，依臺灣地
    區與大陸地區人民關係條例第六十七條之一規定，在台灣地區並無民法第一千一
    百三十一條之親屬，有如前述，是其如有繼承人應為大陸地區人民，從而，原法
    院指定財政部國有財產局（台灣北區辦事處）為遺產管理人，管理其遺產，於法
    並無不合，抗告意旨指摘原裁定不當，求為廢棄，為無理由，應予駁回。
據上論結，本件抗告為無理由，依非訟事件法第九條，民事訴訟法第四百九十二條第
一項、、第七十八條，裁定如主文。
中      華      民      國    九十二    年      一      月     十三     日
                                民事第十一庭
                                    審判長法  官  吳  景  源
                                          法  官  滕  允  潔
                                          法  官  連  正  義
右正本係照原本作成。
不得再抗告。
中      華      民      國    九十二    年      一      月      十四    日
                                          書記官  張  永  中


司法院資訊處製作；財團法人民間司法改革基金會備份。
